臺灣高等法院臺中分院民事裁定　　　　　94年度家抗字第55號
抗　告　人　財政部國有財產局台灣中區辦事處
相　對　人　台中商業銀行股份有限公司
法定代理人　乙○○
送達代收人　甲○○
上列抗告人聲請選任被繼承人顏式明遺產管理人事件，不服台灣
彰化地方法院九十四年度財管字第十五號九十四年四月四日第一
審裁定，提起抗告，本院裁定如下：
    主  文
抗告駁回
抗告程序費用由抗告人負擔。
    理  由
一、按繼承開始時，繼承人有無不明，而無親屬會議或親屬會議
    未於一個月內選定遺產管理人者，利害關係人得聲請法院選
    任遺產管理人。又按先順序繼承人均拋棄其繼承權時由次順
    序之繼承人繼承。其次順序繼承人有無不明或第四順序之繼
    承人均拋棄其繼承權者，準用關於無人承認繼承之規定，民
    法第一千一百七十七條、第一千一百七十八條第二項、第一
    千一百七十六條第六項規定甚明。
二、本件相對人向原法院聲請意旨略以：訴外人顏式明於民國（
    下同）九十一年三月六日提供不動產擔保，向相對人借款新
    台幣一百二十萬元整，並簽立借據為憑，約定借款期間自民
    國九十一年三月六日至一０六年三月六日止，並於民國九十
    一年四月六日起不依約繳息，目前尚欠本金合計一百一十九
    萬六千五百三十六元整，及自九十一年四月六日起至清償日
    止，按年息百分之八計算利息，以及逾期遲付六個月以內者
    按上開利率百分之十，超過六個月以上者按上開利率百分之
    二十計算之違約金。詎顏式明於民國九十一年五月七日死亡
    ，經相對人向原法院查詢顏式明之繼承狀況，得知顏式明之
    法定繼承人均已全部拋棄繼承，為利相對人聲請強制執行及
    訴訟文書之送達，聲請選定遺產管理人等語。
三、查相對人主張之事實，業據提出借據影本、授信資料、繼承
    系統表、原法院九十一年九月二十六日彰院松家德九十一年
    度繼字第五八六號民事庭通知影本、原法院九十三年七月八
    日彰院鳴家德字第０九三００二一八三六號家事法庭函影本
    為證，且經原法院依職權調閱松家德九十一年度繼字第五八
    六號卷宗，經核尚無不合，相對人之主張堪信屬實，從而，
    原法院認指定財政部國有財產局台灣中區辦事處彰化分處為
    被繼承人林鐵之遺產管理人應為適當，裁定為遺產管理人，
    尚無不合。抗告人之抗告意旨謂顏式明之債務大於遺產，國
    庫對其遺產已無期待利益可言，並須墊付各項費用負擔，令
    國庫蒙受權利之侵害，然本院認抗告人為國家機關，應依法
    行使權利並負擔義務，不能純以利益為唯一考慮因素，本件
    既經原法院依法選定抗告人為遺產管理人，並無不當，是其
    抗告意旨，核無理由，應予駁回。
四、據上論結，依非訟事件法第八條第二項、第二十八條、民事
    訴訟法第四百九十五條之一、第四百四十九條第一項、第九
    十五條、第七十八條裁定如主文。
中　　華　　民　　國　　94　　年　　9 　　月　　21　　日
                    　家事法庭審判長法　官  黃斐君
                                    法　官  陳蘇宗
                                    法　官  黃永祥
以上正本係照原本作成。
如不服本裁定應於裁定送達後10日內依修正前非訟事件法第27條
第 1項「非以違背法令為理由，不得再抗告」之規定向本院提出
再抗告理由狀（須按他造人數附具繕本），並繳納再抗告裁判費
新台幣45元整。
                                    書記官　陳文琴
中　　華　　民　　國　　94　　年　　9 　　月　　21　　日
                                        　　　　　　　Ｂ
